臺灣高等法院刑事判決　　　　　　　　　　　　九十一年度上更(二)字第二八二號
　　上　訴　人　臺灣臺北地方法院檢察署檢察官
　　被　　　告　甲○○
　　選任辯護人　黃秋雄
右上訴人因被告偽造有價證券等案件，不服臺灣臺北地方法院八十五年度訴字第一０
八０號，中華民國八十五年十月二十八日第一審判決（起訴案號：臺灣臺北地方法院
檢察署八十五年度偵字第一五二三號），提起上訴，經判決後，最高法院第二次發回
更審，本院判決如左：
    主  文
原判決關於甲○○部分撤銷。
甲○○意圖供行使之用，而偽造有價證券，處有期徒刑壹年捌月。緩刑肆年。
如附表二所示之本票貳紙沒收。
    事  實
一、甲○○於民國八十三年十二月二十九日，介紹丁○○向丙○○借款新台幣（下同
    ）一百五十萬元，由丁○○提供其所有台北縣三峽鎮○○段白雞小段第六四之四
    四、六四之六六四地號土地應有部分分別為一萬分之一一二四及一萬分之六五○
    二，設定最高限額二百萬元之抵押權予丙○○，並簽發如附表一所示票號ＴＨ0
    000000號、ＴＨ0000000號面額分別為一百五十萬元、五十萬元本
    票二紙供擔保，其中五十萬元本票部分為違約金。嗣清償期即將屆至，丁○○無
    力清償，乃於八十四年二月十四日，將上開土地出售予甲○○之姊姊張桂蘭（以
    其夫張道潭名義簽約），擬將價款清償前開債務。而又有王有富經由甲○○向丙○○洽商借款一百五十萬元，丙○○同意以原借予丁○○之一百五十萬元轉借予
    王有富，惟必須提供土地設定抵押權予丙○○，王有富首肯後，甲○○未告知丁○○，即經丙○○之同意，由其姊張桂蘭應付之上開土地買賣價款中逕行轉付一
    百五十萬元予王有富，以清償丁○○前揭所欠丙○○之借款，丙○○則於八十四
    年二月二十六日，退還丁○○原先簽發如附表一所示本票二紙予甲○○，囑其轉
    交丁○○，而由甲○○之前妻陳秀交付該二紙本票予丁○○，惟上開丁○○設定
    予丙○○之抵押權則尚未塗銷。詎王有富提供借款擔保之土地抵押權遲未設定完
    成，且甲○○亦未完全支付一百五十萬元予王有富，致王有富不願簽發本票予丙○○供擔保，丙○○乃要求甲○○返還丁○○前開所簽發附表一所示之二紙本票
    ，甲○○竟意圖供行使之用，於八十四年四月間，在台北市○○○路○段二七五
    號二樓辦公室內，盜用之前為丁○○辦理土地買賣所留下之丁○○名義印章一枚
    ，並偽造丁○○署名，簽發如附表二所示票號分別為ＴＨ0000000號、Ｔ
    Ｈ0000000號，面額各一百萬元、五十萬元本票二紙（因未違約，故扣除
    五十萬元違約金），翌日至丙○○位於台北市○○路之辦公室內，行使交予不知
    情之丙○○。嗣丙○○認丁○○尚未清償借款，乃於八十四年十一月十一日持如
    附表二所示本票二紙，向台灣板橋地方法院聲請裁定拍賣抵押物，經裁定准予拍
    賣抵押物後，再聲請強制執行，旋經丁○○提供擔保聲請停止執行，而查知上情
    。
二、案經丁○○訴請臺灣臺北地方法院檢察署檢察官偵查起訴。
    理  由
一、右揭時、地被告甲○○因已返還附表一所示之本票予告訴人丁○○，又受證人丙○○要求返還，竟偽造如附表二所示之本票並持交丙○○供擔保之事實，業據被
    告甲○○迭於偵查、原審、發回前本院及本院調查、審理時坦承不諱（參見偵查
    卷第十九頁反面、原審卷第八三頁反面、第八四頁、第八九頁、第一二三頁反面
    、第一二五頁、第一四０頁、本院八十五年上訴字第五二四六號卷第五四頁、第
    九八頁反面、第一八三頁反面及第一八四頁），核與告訴人丁○○及證人丙○○
    、王有富、陳秀、張桂蘭、張明琛所指證之情節大致相符（參見偵查卷第十八至
    二○頁、原審卷第二六頁反面、第四三頁反面、第八二至八四頁、第一二三至一
    二五頁、第一三二至一三三頁本院八十五年上訴字第五二四六號卷第一八二頁、
    第六五至七○頁、第八四頁），復有如附表一、二所示本票、告訴人丁○○所提
    供土地設定抵押權之契約書、他項權利證明書、無息借貸聲明書、借款證明書、
    土地登記簿謄本、八十四年二月十四日張道潭名義出具之土地買賣切結書、證人
    王有富書立之切結書影本附卷（參見偵查卷第三至四頁、第二二頁至二三頁、原
    審卷第二八至三○頁、第六四至八○頁、同上本院卷第七二頁）足憑，應甚明確
    ，而堪認定。而證人丙○○雖先於偵查中證稱：附表二所示之本票二紙，是甲○○說是丁○○再借八十萬元，後來再補簽發的云云（參見偵查卷第十九頁、二八
    頁反面），然附表二所示之本票面額計一百五十萬元，何以再借之款項僅為八十
    萬元，卻以一百五十萬元之本票擔保，顯有違常情；又證人丙○○於發回前本院
    審理中又改稱：「（二張本票何故還丁○○？）丁○○原借一百五十萬元，甲○○僅為其還款五十萬元，故將本票還他，由他再開一百萬及五十萬元之本票。」
    云云（參見同上本院第五二四六號卷第一八二頁反面），惟告訴人丁○○之一百
    五十萬元借款如未完全清償，證人丙○○應不可能將所擔保之附表一所示之本票
    二紙返還，且如已清償五十萬元，亦僅可返還該五十萬元之本票即可，何以全數
    返還？亦與常情不符，實難採信證人丙○○上開證述。又告訴人丁○○雖指稱其
    所有之印章為被告甲○○所盜刻而偽造如附表二所示之本票，惟此為被告甲○○
    所堅決否認，辯稱：伊係盜用丁○○以前存放其處之印章等語，參以告訴人丁○○願意委託被告甲○○辦理借款、土地抵押及買賣之情事，及被告甲○○已坦承
    盜用印章、偽造署押而偽造系爭附表二所示之本票，衡情殊無僅就盜刻印章故為
    否認之必要，況無其他積極證據足資證明被告甲○○確有盜刻告訴人丁○○名義
    印章之事實，是此部分告訴人所指，尚難憑採。本件事證明確，被告甲○○之犯
    行堪以認定。
二、核被告甲○○所為，係犯刑法第二百零一條第一項之偽造有價證券罪。其偽造有
    價證券後持以行使，其行使之輕行為應為偽造之重行為所吸收，又其盜用印章及
    偽造署押為偽造本票之階段行為，均不另論罪。又上開偽造本票物上擔保之土地
    標的物雖尚登記於告訴人丁○○名下，惟告訴人丁○○同意出售該土地之價金，
    為被告甲○○向其姊姊張桂蘭籌措資金購買，該價金已為告訴人丁○○自承已收
    訖無訛（參見偵查卷第十五頁），且被告甲○○將其中一百五十萬元轉交王有富
    ，而清償告訴人丁○○積欠證人丙○○之借款，因證人丙○○嫌王有富之擔保尚
    未完成而要求被告甲○○返還已交還之丁○○名義之本票，被告甲○○見已交還
    丁○○無法返還，一時情急失慮，致偽造系爭附表二所示之本票二紙，其對於偽
    造之本票犯行復坦承不諱，惟刑法第二百零一條第一項意圖供行使之用，而偽造
    有價證券罪之法定本刑為三年以上十年以下有期徒刑，得併科三千元以下罰金。
    本院認被告有情輕法重之情，實堪憫恕，而量處法定最低刑，猶嫌過重，爰依刑
    法第五十九條規定減輕其刑。
三、原審認被告罪證明確，而予以論罪科刑，固非無見。惟原審認定告訴人丁○○亦
    同意被告甲○○將土地價款中之一百五十萬元支付王有富以為清償丁○○對於丙○○之債務，尚有不當；又原審對於究竟何人購買丁○○所有之土地，於判決書
    中事實之認定及理由之說明，不相一致，亦有未合。檢察官據告訴人丁○○主張
    「伊與案外人王有富根本不認識，怎麼可能和丙○○、甲○○合意將本票一百五
    十萬元及土地借給王有富，買土地者根本不是甲○○。」等語為由，認原判決不
    當，提起上訴，非無理由，且原審又有如上可議之處，自應由本院將原判決關於
    甲○○部分撤銷改判。爰審酌被告甲○○犯罪之動機、目的、手段、品行、智識
    程度、所生損害及犯罪後態度等一切情狀，量處如主文第二項所示之刑，如附表
    二所示之本票二紙併予宣告沒收。末查被告於前案有期徒刑執行完畢後五年內，
    未曾受有期徒刑以上刑之宣告，此有臺灣高等法院檢察署刑案紀錄簡覆表及本院
    被告全國前案紀錄表附卷可稽，且被告犯後已坦承犯行，顯見其已有悔悟之情，
    經此刑之訴追、判刑後，應知警惕，信無再犯之虞，本院認所宣告之刑，以暫不
    執行為適當，併依法宣告緩刑四年，以勵自新。
四、至發回前本院八十八年度上更(一)字第六○六號判決認定證人丙○○向被告甲○○
    逼催告訴人丁○○尚欠一百萬元之本票擔保，被告甲○○乃於八十四年二月間，
    在台北市○○○路○段二七五號二樓辦公室，盜用其子乙○○及丁○○留置其處
    之印章蓋用印文，暨偽造渠等二人之署名各一枚，而偽造渠等名義之土地買賣契
    約書，並委請不知情之游溪來在其上簽名見証後，於八十四年三月間，在丙○○
    位於台北市○○路之辦公室內行使交付予不知情之丙○○，表示伊已購買該土地
    ，請丙○○轉知有意購買土地之人逕與其聯絡洽談買價部分，核與本件上開起訴
    並論罪部分無牽連犯之裁判上一罪關係，自非起訴效力所及，本院不得併為審理
    ，應由檢察官依法偵辦，附此敘明。
據上論斷，應依刑事訴訟法第三百六十九條第一項前段、第三百六十四條、第二百九
十九條第一項前段，刑法第二百零一條第一項、第五十九條、第七十四條第二款、第
二百零五條，罰金罰鍰提高標準條例第一條前段，判決如主文。
本案經檢察官吳國南到庭執行職務。
中      華      民      國    九十一    年      六      月    二十八    日
                              臺灣高等法院刑事第二十三庭
                                  審判長法  官  黃  瑞  華
                                        法  官  吳      燦
                                        法  官  雷雯  華
右正本證明與原本無異。
如不服本判決應於收受送達後十日內向本院提出上訴書狀，其未敘述上訴之理由者並
得於提起上訴後十日內向本院補提理由書（均須按他造當事人之人數附繕本）。
                                        書記官  陳  思  云
中      華      民      國    九十一    年      六      月    二十八    日
附錄：本案論罪科刑法條全文
刑法第二百零一條
意圖供行使之用，而偽造、變造公債票、公司股票或其他有價證券者，處
三年以上十年以下有期徒刑，得併科三千元以下罰金。
行使偽造、變造之公債票、公司股票或其他有價證券，或意圖供行使之用
，而收集或交付於人者，處一年以上七年以下有期徒刑，得併科三千元以
下罰金。
附表一
┌──┬─────┬──────┬────┬───────┬──────┐
│編號│ 本票號碼 │ 發票日     │ 發票人 │ 金額：新台幣 │ 到期日     │
│    │          │            │        │              │            │
├──┼─────┼──────┼────┼───────┼──────┤
│一  │THOO71265 │83年12月29日│ 丁○○ │一百五十萬元  │ 84年3月28日│
│    │          │            │        │              │            │
├──┼─────┼──────┼────┼───────┼──────┤
│二  │THOO71266 │83年12月29日│ 丁○○ │五十萬元      │ 84年3月28日│
│    │          │            │        │              │            │
└──┴─────┴──────┴────┴───────┴──────┘
附表二
┌──┬─────┬──────┬────┬───────┬──────┐
│編號│ 本票號碼 │ 發票日     │ 發票人 │ 金額：新台幣 │ 到期日     │
│    │          │            │        │              │            │
├──┼─────┼──────┼────┼───────┼──────┤
│一  │TH0000000 │83年12月28日│ 丁○○ │一百萬元      │ 84年3月27日│
│    │          │            │        │              │            │
├──┼─────┼──────┼────┼───────┼──────┤
│二  │TH0000000 │83年12月28日│ 丁○○ │五十萬元      │ 84年3月27日│
│    │          │    │        │              │            │
└──┴─────┴──────┴────┴───────┴──────┘
